臺灣高雄地方法院刑事附帶民事訴訟判決
原      告  顏國勝
被      告  郭年柱
            蔡鴻源
上  一  人
訴訟代理人  劉啟輝律師
上列被告因詐欺案件（100 年度易字第592 號），原告提起刑事
附帶民事訴訟，請求損害賠償，本院於民國100 年8 月18日言詞
辯論終結，判決如下：
    主  文
被告郭年柱、蔡鴻源應連帶給付原告新臺幣貳佰拾玖萬元，及均
自民國一百年六月二十七日起至清償日止，均按年息百分之五計
算之利息。
本判決第一項於原告以新臺幣柒拾萬元為被告供擔保後，得假
執行。被告郭年柱、蔡鴻源以新臺幣貳佰拾玖萬元為原告預供擔
保後，得免為假執行。
    理  由
一、原告起訴主張：被告郭年柱、蔡鴻源2 人（下稱被告2 人）
    共同意圖為自己不法之所有，於民國96年4 月間，由被告2
    人分別向原告顏國勝謊稱有投資機會，邀原告投資設於大陸
    地區東莞市之八方家居裝飾有限公司（下稱八方公司），投
    資金額為人民幣50萬元，占有股權30％，致原告陷於錯誤而
    同意投資，並於96年5 月11日，依被告郭年柱之指示，匯款
    新臺幣200 萬元至被告蔡鴻源胞姐蔡美智設於臺灣銀行博愛
    分行帳號000000000000號之帳戶內，嗣後被告郭年柱復指示
    被告蔡鴻源親向原告收取新臺幣19萬元，以補足前揭匯款新
    臺幣200 萬元因匯差不足人民幣50萬元之部分。被告2 人共
    同詐得上開款項後，為使原告之股款外觀上呈現私人借貸關
    係，遂由被告蔡鴻源將原告投入之股款轉予被告郭年柱，嗣
    於96年9 月間，被告郭年柱再次向原告要求增資。原告察覺
    有異，經向被告蔡鴻源詢問，被告蔡鴻源遂翻臉不認該筆款
    項為投資，而向原告稱該筆款項係被告郭年柱取走，原告之
    款項與八方公司無關云云，原告始知受騙。爰依民法第185
    條、第184 條第1 項之規定，請求被告2 人連帶負損害賠償
    責任，並聲明求為判決：被告2 人應連帶給付原告新臺幣
    219 萬元並自起訴狀最後送達翌日起計算法定遲延利息。
    願供擔保請准宣告假執行等語。
二、被告郭年柱則以：其沒有詐欺，請駁回原告之訴及假執行之
    聲請；被告蔡鴻源則以：原告並未舉證證明其有何施用詐術
    之情事，故其並不該當刑法詐欺罪責，請駁回原告之訴及假
    執行之聲請。
三、按附帶民事訴訟之判決，應以刑事訴訟判決所認定之事實為
    據，刑事訴訟法第500 條前段定有明文。查被告郭年柱因在
    外負債且積欠被告蔡鴻源金錢無力償還，乃思及以假投資之
    方式募集資金解決燃眉之急，而被告蔡鴻源亦為使被告郭年
    柱得以早日清償積欠其之借款，被告2 人遂共同基於意圖為
    自己不法所有之詐欺取財犯意聯絡，於96年4 月間某日起，
    由被告郭年柱原告謊稱在大陸地區有投資機會，並帶同原告
    前往被告蔡鴻源所經營之八方公司辦公室，由被告2 人介紹
    八方公司之部門、經營項目、營運等事項，並向原告謊稱八
    方公司因要擴大增資，只要原告投資人民幣50萬元，即可占
    有八方公司30％之股份云云，被告2 人復於96年5 月1 日又
    傳真1 份內容載有：「蔡阿寶（蔡鴻源）占36％股份；顏國
    勝占30％股份；郭年柱占19％股份」之「八方專業室內設計
    裝飾公司股東章程」予原告，被告2 人並分別在該章程上簽
    名、蓋八方公司印鑑章等以取信原告，均使原告陷於錯誤而
    同意投資八方公司，並依被告2 人之指示，於96年5 月11日
    匯款新臺幣200 萬元至被告蔡鴻源胞姐蔡美智臺灣銀行博愛
    分行之帳戶內；被告蔡鴻源復於96年5 月31日親自返台向顏
    國勝收取匯差新臺幣19萬元。嗣被告2 人共同詐得上開款項
    後，被告蔡鴻源隨即於96年6 月9 日，將原告上開50萬元人
    民幣投資款，扣除被告郭年柱積欠其之借款後，將剩餘之40
    萬7 千元人民幣匯予被告郭年柱收受等事實，業經本院以10
    0 年度易字第592 號刑事判決，依刑法第339 條第1 項詐欺
    取財罪，各判處被告郭年柱、蔡鴻源有期徒刑1 年6 月在案
    ，有該判決及該案卷證等資料可憑，原告主張援用前開刑事
    判決所認定之事實及證據部分，核屬有據，從而原告執此主
    張因被告2 人之詐欺取財犯罪行為，致其受有新臺幣219 萬
    元之財產損害等情，自堪信為真實，被告郭年柱、蔡鴻源辯
    稱：其沒有詐欺原告云云，即屬無稽，難以採信。
四、按因犯罪而受損害之人，於刑事訴訟程序得附帶提起民事訴
    訟，對於被告及依民法負賠償責任之人，請求回復其損害；
    又法院認為原告之訴為有理由者，應依其關於請求之聲明，
    為被告敗訴之判決，刑事訴訟法第487 條第1 項、第502 條
    第2 項分別定有明文。次按因故意或過失，不法侵害他人之
    權利者，負損害賠償責任；數人共同不法侵害他人之權利者
    ，連帶負損害賠償責任。民法第184 條第1 項前段、第185
    條第1 項亦有明文。查原告因被告2 人之詐欺取財犯罪行為
    ，致受有新臺幣219 萬元之財產損害，業如前述，自得依上
    開民法規定，請求被告2 人連帶賠償其損害。從而，原告依
    據民法第184 條第1 項前段、第185 條第1 項等規定，請求
    被告2 人連帶賠償新臺幣219 萬元，及自附帶民事訴訟起訴
    狀繕本最後送達之翌日即100 年6 月27日起至清償日止，按
    年息5 ％計算之利息，為有理由，應予准許。末本件為附帶
    民事訴訟判決，民事訴訟法關於訴訟費用部分非在刑事訴訟
    法第491 條準用之列，自毋庸命當事人負擔，併予指明。
五、假執行之宣告：原告陳明願供擔保以代釋明聲請宣告假執行
    ，核其關於金錢請求之勝訴部分合於法律規定，爰酌定如主
    文第2 項所示相當之擔保金額准許之；另依刑事訴訟法第49
    1 條第10款規定準用民事訴訟法第392 條第2 項規定，依被
    告蔡鴻源之聲請及依職權酌定被告郭年柱均得於提供如主文
    第2 項所示之擔保金額後免予假執行。
六、兩造其餘主張及攻擊防禦方法與證據，經本院斟酌後，與本
    件判決結果已不生影響，故不一一論列，附此敘明。
據上論結，原告之訴為有理由，應依刑事訴訟法490 條前段、第
502 條第2 項，民事訴訟法第390 條、第392 條第2 項，判決如
主文。
中    華    民    國   100    年    9     月    2     日
                  刑事第十五庭  審判長法  官    莊珮君
                                      法  官    吳佳樺
                                      法  官    王俊彥
如不服本判決應於收受本判決後10日內向本院提出上訴書狀，並
應敘述具體理由，如未敘述上訴理由者，應於上訴期間屆滿後20
日內補提理由書狀於本院（均須按他造當事人之人數附繕本）「
切勿逕送上級法院」。
以上正本證明與原本無異。
中    華    民    國   100    年    9     月    2     日
                                      書記官    黃園芳